【裁判字號】    97,消債更,460
【裁判日期】    970930
【裁判案由】    更生事件
【裁判全文】
臺灣臺南地方法院民事裁定           97年度消債更字第460號
聲  請  人
即 債 務人  甲○○
上列當事人聲請消費者債務清理事件聲請更生及保全處分，本院
裁定如下：
    主  文
聲請更生及保全處分均駁回。
聲請費用壹仟元由聲請人負擔。
    理  由
一、本件聲請意旨略以：聲請人即債務人現為職業軍人，每月薪
    資收入約為新臺幣（下同）53,193元，除薪資收入外，尚有
    土地、房屋各1筆，然聲請人之債務總額為3,825,153元（無
    擔保債務金額為1,682,153元，有擔保債務金額則為2,143,0
    00元），前曾於民國95年12月間依照中華民國銀行公會會員
    辦理消費金融案件無擔保債務協商機制，與債權人台新國際
    商業銀行（下稱台新銀行）等6家銀行成立協商，每月應還
    款金額為18,619元。然聲請人之父母及配偶均無固定工作收
    入，且其父之醫療費用鉅大，聲請人之每月薪資扣除辦理留
    薪之15,000元以扶養父母後，僅剩38,000餘元，尚需負擔配
    偶及幼子之扶養義務，且需繳納房貸15,000元及商業保險
    26,241元，聲請人實無法維持最儉樸之生活開銷，已達不能
    清償或有不能清償之虞，並有不可歸責於聲請人致履行協商
    條件顯有重大困難之事由，而債務人之無擔保或無優先權之
    債務總額未逾1,200萬元，復未經法院裁定開始清算程序或
    宣告破產，為此，依消費者債務清理條例提出本件更生之聲
    請等語。
二、按債務人與金融機構協商成立者，不得聲請更生或清算，但
    因不可歸責於己之事由，致履行顯有重大困難者，不在此限
    ；本條例施行前，債務人依金融主管機關協調成立之中華民
    國銀行公會會員辦理消費金融案件無擔保債務協商機制與金
    融機構成立之協商，準用前項之規定，消費者債務清理條例
    第151 條第5 項、第6 項分別定有明文。又聲請更生或清算
    不合程式或不備其他要件者，法院應以裁定駁回之，但其情
    形可以補正者，法院應定期間先命補正，亦為同條例第8 條
    所明定。
三、經查：
  (一)聲請人於本件更生聲請前，已於95年12月18日依中華民國銀
    行公會會員辦理消費金融案件無擔保債務協商機制與台新銀
    行等金融機構成立協商，約定自96年1 月份起，分80期，利
    率12.88%，每月18,619元分期清償，聲請人自96年1 月10日
    起至97年3 月10日為止共繳納15期，嗣於97年5 月毀諾等情
    ，此據聲請人與債權人台新銀行各提出之協議書、無擔保債
    務還款計畫、終止分期還款權利通知書等件可憑（見本院卷
    第20頁至第22頁、第85頁至第88頁）。
  (二)至聲請人主張其每月薪資約53,000餘元，每月至少需支應房
    貸15,000元、父母扶養費15,000元、商業保險26,241元，尚
    需負擔自身、其配偶及幼子之扶養義務，已無法維持基本生
    活開銷云云，惟查：
    1.依聲請人之臺灣土地銀行活期儲蓄存款存摺及郵政存簿儲
      金簿影本觀之，聲請人每月薪資約56,000餘元（見本院卷
      第32頁至第39頁），然此未加入年終獎金或其他津貼以計
      算，而經本院於97年6月13日裁定命聲請人5日內補正「陳
      報所有收入數額」，惟聲請人仍僅自陳其每月薪資約為
      53,000元，並未提出其他證明文件，聲請人是否已據實陳
      報其收入狀況，已有可疑，難認其已依本院上開裁定予以
      補正。
    2.而聲請人除每月薪資收入外，尚有坐落高雄市○○區○○
      段165地號土地及門牌高雄市○○區○○里○○○路1087
      號7樓之2建物各1筆，該等不動產經聲請人於93年1月16日
      向債權人彰化商業銀行設定最高限額抵押權3,000,000元
      ，並擔保貸得借款金額達2,500,000元等情，有土地及建
      物登記謄本、彰化商業銀行房屋擔保借款繳息清單可稽（
      見本院卷第24頁、第27頁至第28頁），衡諸常情，銀行辦
      理不動產擔保貸款應對抵押物經相當之徵信，以憑保障其
      後不履行而拍賣擔保物完全取償，基此，該土地及房屋價
      值總計應不會低於前開向銀行借貸之金額；而該等不動產
      之抵押借款至96年12月31日止，未償還之本金餘額餘2,12
      1,268元，亦有上開繳息清單可憑，是聲請人如能出售該
      等不動產，非不可清償上開抵押之債務；況聲請人尚有高
      雄縣桃源鄉○○段128地號土地1筆，並未有抵押權之設定
      ，依公告土地現值計算該價值為1,983,600元（見本院卷
      第13頁、第29頁），聲請人若妥適處分該地，應不致有違
      約毀諾之情事。
    3.且聲請人之父乙○○、母丙○    於95、96年度雖無所得
      資料，惟其父有土地2筆、房屋2筆、汽車（2004年）1部
      （財產總額為1,523,510元），其母亦有土地及房屋各1筆
      （財產總額為381,300元），均有稅務電子閘門財產所得
      調件明細表為證（見本院卷第65頁至第68頁、第96頁至第
      99頁），可見聲請人之父母仍有一定資力，尚非不能維持
      生活者；況且，聲請人自承其父母之扶養義務係由其與其
      妹各分擔二分之一，固聲請人嗣於補正狀內主張其父因病
      住院之費用均由聲請人負擔，其妹僅分擔父母之生活開銷
      部分，惟聲請人僅提出其父於96年10月4日至11日住院期
      間之醫療費用明細表（該次實支住院費用共852元），即
      未再提出其他證據資料以資證明（見本院卷第74頁至第75
      頁、第78頁），是聲請人主張每月需匯入15,000元以供父
      母支用云云，自難採憑。
    4.又聲請人主張每月需支出保險費26,241元，固據其提出安
      泰人壽保險股份有限公司「20年安泰分紅終身壽險」、「
      20年安泰重大疾病終身保險」、「99年安泰人壽靈活理財
      變額保險乙型」之續期保險費送金單及國華人壽保險股份
      有限公司繳納保險費證明單（見本院卷第40頁至第41頁）
      ，惟聲請人既已有生活上困難，應謹慎衡量自身收入與支
      出狀況，而前開保險均非強制性保險，實難認屬聲請人之
      生活必要支出。
  (三)因此，縱以聲請人每月薪資收入約56,000餘元計算，扣除協
    商應繳金額18,619元，每月尚餘37,381元可供聲請人日常生
    活支用，並參前開調查結果，足認聲請人實際每月收支情形
    應未有不能清償債務或有不能清償之虞之情事，而聲請人既
    自96年1 月起皆可正常繳納協商金額達15期，在財產狀況無
    重大變動下，卻於97年5 月選擇毀諾，本院實難認聲請人與
    債權銀行協商後，有何不可歸責於聲請人致其履行顯有重大
    困難之事由存在。
四、綜上所述，聲請人於消費者債務清理條例施行前，既已與金
    融機構之債權人依金融主管機關協調成立之中華民國銀行公
    會會員辦理消費金融案件無擔保債務協商機制成立協商，又
    無因不可歸責於己致履行顯有重大困難之事由，則本件聲請
    人聲請更生，顯然違背消費者債務清理條例第151 條第5 、
    6 項之規定，且上開欠缺又屬無從補正；又聲請人另有應補
    正之事項而逾期未補正之情形，本院自應駁回其更生之聲請
    ，爰裁定如主文。
五、另聲請人聲請保全處分，惟本件更生之聲請既經駁回，其保
    全處分之聲請自應失所附麗，亦一併駁回，附此敘明。
中    華    民    國    97    年    9     月    30    日
                  民事第三庭  法  官  林福來
上為正本係照原本作成。
如不服本裁定，應於裁定送達後10日內，以書狀向本院提出抗告
，並繳納抗告費新臺幣1千元。
中    華    民    國    97    年    9     月    30    日
                              書記官  吳俊達


司法院資訊處製作；財團法人民間司法改革基金會備份。
